【裁判字號】    97,家聲,210
【裁判日期】    970929
【裁判案由】    核定遺產管理人報酬
【裁判全文】
臺灣高雄地方法院民事裁定             97年度家聲字第210號
聲  請  人  施秉慧律師
被繼承人    甲○○
聲請人聲請核定遺產管理人報酬事件，本院裁定如下：
    主  文
聲請人任被繼承人甲○○遺產之遺產管理人報酬定為新臺幣捌萬
元。
程序費用由被繼承人甲○○遺產負擔。
    理  由
一、按遺產管理人，得請求報酬，其數額由親屬會議按其勞力及
    其與被繼承人之關係酌定之，民法第1183條定有明文。次按
    依民法之規定應開親屬會議時，由當事人、法定代理人或其
    他利害關係人召集之；親屬會議不能召開或召開有困難時，
    依法應經親屬會議處理之事項，由有召集權人聲請法院處理
    之，民法第1129條及第1132條第2 項前段亦分別定有明文。
    是以，不能由親屬會議酌定遺產管理人之報酬時，得由有召
    集權人聲請法院處理之。
二、本件聲請意旨略以：聲請人前經本院93年度財管字第50號裁
    定選任為被繼承人甲○○之遺產管理人，業已遵行職務，編
    制遺產清冊，依民法第1179條第1 項第3 款規定，聲請鈞院
    裁定對被繼承人之債權人及受遺贈人為公示催告程序及登報
    。而被繼承人所遺坐落台北市○○區市○段3 小段0389號、
    0930號土地、高雄市○○區○○段95號、96號、219 號、22
    0 號土地、高雄市三民區○○○段四小段2170-1號土地、坐
    落台北市○○區○○路23號、高雄市○○區○○街168 巷7
    號、高雄市○○區○○路8-1 號房子3 間及三信開發股份有
    限公司投資金額新台幣250,000 元、文明行貿易股份有限公
    司投資金額新台幣600,000 元、文明鋼筆股份有限公司投資
    金額新台幣8,958,000 元，共計現值48,686,443元，然本件
    被繼承人無親屬會議可資酌定聲請人管理遺產應得之報酬數
    額，爰聲請核定聲請人之報酬。又聲請人管理遺產之遺產管
    理費為新台幣9,560 元（含公示催告聲請費1,000 元、刊登
    公示催告、地政規費、戶政規費、不動產登記規費等），請
    予一併列入管理之報酬及費用等語，並提出本院93年度財管
    字第50號民事裁定、確定證明書、95年度家催字第264 號、
    中華日報公告刊登證明、建物登記謄本、股東名簿、財政部
    高雄市國稅局財產歸屬資料清單、遺產管理支出費用明細表
    及規費收據等為證。
三、經查：
（一）被繼承人甲○○死亡，其各順位繼承人全體均拋棄繼承，
      亦未經親屬會議選定遺產管理人，嗣經本院選任聲請人為
      遺產管理人等情，此有聲請人提出之本院93年度財管字第
      50號民事裁定及其確定證明書各1 份可稽，堪信無訛，亦
      足認被繼承人甲○○之親屬確已不願處理遺產相關事宜無
      誤。故聲請人自難召開親屬會議酌定其管理被繼承人遺產
      之報酬，殆無疑義，是其本於利害關係人之地位，向本院
      聲請酌定其擔任遺產管理人之報酬，揆諸上揭法律規定，
      尚屬有據。
（二）次查，聲請人主張被繼承人甲○○死亡後遺有坐落台北市
      大同區市○段○ ○段0389號、0930號土地、高雄市○○區
      ○○段95號、96號、219 號、220 號土地、高雄市三民區
      ○○○段四小段2170-1號土地、坐落台北市○○區○○路
      23號、高雄市○○區○○街168 巷7 號、高雄市○○區○
      ○路8-1 號房子3 間及三信開發股份有限公司投資金額新
      台幣250,000 元、文明行貿易股份有限公司投資金額新台
      幣600,000元、文明鋼筆股份有限公司投資金額新台幣8,9
      58,000 元，共計現值48,686,443 元，業經其提出建物登
      記謄本、股東名簿、財政部高雄市國稅局財產歸屬資料清
      單等為證，亦堪信為真實。本院審酌聲請人提出之上開書
      狀及證物，顯示被繼承人所遺財產所有權，或係土地或係
      公寓之經濟價值，且被繼承人之遺產為債權人中國信託商
      業銀行股份有限公司設定抵押權。本院考量被繼承人所遺
      財產價值、債務、聲請人處理上開遺產遺債所需時間及人
      力耗費，及聲請人代墊費用9,560 元等一切情形，認聲請
      人任被繼承人甲○○遺產管理人之報酬金額，含上開代墊
      費用9,560 元，核定為捌萬元，即屬適當。爰酌定如主文
      第1 項所示。
四、依非訟事件法第157 條，裁定如主文。
中    華    民    國    97    年    9     月    29    日
                  家事法庭  法  官  吳宏榮
正本係照原本作成。
如不服本裁定應於送達後10日內向本院提出抗告狀。
中    華    民    國    97    年    9     月    29    日
                            書記官  葉正昭


司法院資訊處製作；財團法人民間司法改革基金會備份。
